臺灣高雄地方法院民事裁定
111年度抗字第112號
抗  告  人  富瑜建築開發有限公司

法定代理人  許金鵬  
代  理  人  王芊智律師
相  對  人  榮富事業股份有限公司

法定代理人  洪榮富  
上列當事人間聲請選派檢查人事件，抗告人對於中華民國111年9
月6日本院111年度司字第33號裁定提起抗告，本院裁定如下：
    主    文
抗告駁回。
抗告程序費用新臺幣壹仟元由抗告人負擔。
    理    由
一、抗告意旨略以：
  ㈠相對人雖稱抗告人遭淘空之虞，並提出民國111年3月10日轉
    帳傳票（即聲證6）為佐，然公司每年度現金、存款與其他
    應收款之變動，本有各種可能性，資產負債表亦須經由董事
    編造表冊、股東承認之法定程序，相對人既在抗告人尚未召
    開111年度股東常會前取得聲證6之會計憑證，足認聲證6之
    表冊，尚未經查核、承認，自難憑此遽認有選派檢查人檢查
    附表所示公司特定事項、特定交易文件及紀錄（下稱附表所
    示檢查事項）之必要；況抗告人每一年度之各項財務報表均
    會先經前任董事洪榮富承認，並委託日正聯合會計師事務所
    黃毓玲會計師簽證查核，更足以說明相對人僅憑111年3月10
    日轉帳傳票，且在抗告人未完成111年度各項表冊承認、查
    核前，即認抗告人有遭淘空之虞，顯見此應純屬相對人主觀
    之臆測，不足以認為有選任檢查人之必要；況原裁定亦未說
    明不採抗告人上開主張之理由，逕認相對人已提出事證說明
    本件有聲請檢查抗告人公司業務帳目、財產及特定事項之必
    要，此見解將使公司法第110條第1項、第2項、第228條之規
    定形同虛設，是以原裁定所認，於法未洽。
　㈡相對人前於111年5月9日發函予抗告人公司股東「崴盛投資股
    份有限公司」(下稱崴盛公司)，主張欲依公司法第109條規
    定，行使監察權，然依公司法第108條規定可知，公司應設
    置「董事」實際執行業務並代表公司，而抗告人前經改選董
    事，並由崴盛公司推派之許金鵬擔任董事，負責執行業務並
    對外代表抗告人公司；則依前開規定，抗告人對之行使監察
    權之對象應為實際執行業務之董事許金鵬，而非抗告人股東
    崴盛公司，原裁定以崴盛公司未提供相關財產文件等資料供
    相對人查閱，認本件之聲請有必要，原裁定所認，顯有違誤
    等語，並聲明：㈠原裁定廢棄；㈡相對人之聲請駁回。
二、相對人則陳述意見略以：
　㈠抗告人前董事洪榮富擔任董事期間，抗告人公司實際負責人
    為許金鵬，公司大小章及帳戶存款均由許金鵬保管；其後於
    111年3月10日，抗告人分別匯款予黃來福新臺幣（下同）60
    萬元、萬鴻公司390萬元、崴盛公司1950萬元，轉帳傳票均
    以會計科目「暫付股利」登載，簽核者為許金鵬配偶周文惠
    。又抗告人公司既主張尚未編造111年度各項財務表冊，公
    司年度現金、存款與其他應收款之變動，本有各種可能性，
    何以得於未經總決算、彌補累積虧損、提撥法定盈餘公積前
    ，不經股東會決議或各股東之同意，即發放股利予部分股東
    ；又上開轉帳傳票為記帳憑證，其原始憑證為何、有無登錄
    抗告人公司會計憑證，此均攸關抗告人是否違法分派股利暨
    違反商業會計法之規定，自有選派檢查人詳為查核、勾稽之
    必要。
　㈡又公司法第110條第1項、第2項、第228條規定之董事具造之
    各項表冊，係指營業報告書、財務報表及盈餘分派，或虧損
    撥補之議案，至聲證6之轉帳傳票係會計憑證中之記帳憑證
    （商業會計法第15條、第17條規定參照），並非上開公司法
    規定董事所造具之表冊，尚無經股東承認與否之問題；是以
    抗告人前後所述，顯有矛盾。
　㈢本件相對人係基於少數股東權所為選派檢查人之聲請，與基
    於有限公司不執行業務股東行使監察權，本屬二事，況公司
    法第245條第1項規定，並未限制具監察權之未執行業務股東
    不得聲請法院選派檢查人；是以相對人有無行使監察權，均
    無礙於相對人向法院聲請選派檢查人之權限；況抗告人於原
    審訊問時陳稱相關憑證及傳票已消失，縱相對人行使有限公
    司股東之監察權，亦無從查核抗告人之公司財務及財產狀況
    ，惟賴選派檢查人，藉第三方外部專業人士，協助檢查公司
    業務帳目及財產情形，始能查得抗告人內部是否有不法行為
    存在，則抗告人公司之財產是否遭負責人許金鵬及周文惠共
    同淘空，已生疑義，應有選派檢查人檢查如附表所示檢查事
    項之必要等語，並聲明：駁回抗告人之抗告。
三、按繼續六個月以上，持有已發行股份總數百分之一以上之股
    東，得檢附理由、事證及說明其必要性，聲請法院選派檢查
    人，於必要範圍內，檢查公司業務帳目、財產情形、特定事
    項、特定交易文件及紀錄，公司法第245條第1項定有明文。
    該條項修正理由：「為強化公司治理、投資人保護機制及提
    高股東蒐集不法證據與關係人交易利益輸送蒐證之能力，爰
    修正第一項，擴大檢查人檢查客體之範圍及於公司內部特定
    文件。而所謂特定事項、特定交易文件及紀錄，例如關係人
    交易及其文件紀錄等。另參酌證券交易法第38條之1第2項立
    法例，股東聲請法院選派檢查人時，須檢附理由、事證及說
    明其必要性，以避免浮濫」。
四、本院之判斷
　㈠相對人為繼續6個月以上，持有抗告人公司已發行股份總數1%以上之股東等情，有抗告人公司變更登記表、章程在卷可佐（見本院111年度司字第33號卷<下稱原審卷>第17-31頁），且為抗告人所不爭執，是以相對人具備公司法第245條第1項所定行使少數股東聲請法院選派檢查人之身分要件，首堪認定。
　㈡抗告人雖以前詞置辯，然相對人依公司法第245條第1項之規
    定，檢附聲證6（原審卷第41頁），聲請選派檢查人檢查附
    表所示檢查事項，該條項之立法目的係為強化公司治理、投
    資人保護機制及提高股東蒐集不法證據與關係人交易利益輸
    送蒐證之能力，而賦予少數股東聲請法院選派檢查人之聲請
    權限，此與董事會應依公司法第110條第1、2項、第228條第
    1項之規定，編列表冊，並於股東常會開會30日前交監察人
    查核，以貫徹監察人之監督機制不同。基此，前引法條規定
    之立法目的既各不相同，權利要件發生之事實亦不同，自不
    能以抗告人公司董事會尚未提出111年度應造具之各項表冊
    ，並交由監察人查核，即遽認相對人之聲請純屬其所為之臆
    測，逕予認定無聲請選派檢查人之必要。
　㈢本件觀之相對人所提聲證6（原審卷第41頁），該項證據分別
    為聯邦銀行匯款申請書3張及抗告人公司轉帳傳票1張，其中
    聯邦銀行匯款申請書所載匯款日期均為「111年3月10日」，
    匯款人均為抗告人，收款人分別為吳東福、萬鴻投資有限公
    司、崴盛公司，金額各60萬元、390萬元、1950萬元；另轉
    帳傳票摘要欄記載會計項目均為「暫付股利」，製單及審核
    者為「製單：林惠貞」、「財管部：林惠貞」、「副總：劉
    景成3/10」、「惠姊/許董：周」；又抗告人於原審陳稱：
    公司登記負責人洪榮富擔任董事期間，公司實際負責人是許
    金鵬，公司大小章、聲證3附表所示4家銀行7本存摺及印章
    均由許金鵬保管，公司傳票必須經許董即許金鵬、惠姊即許
    金鵬配偶周文惠簽核等語（見原審卷第35頁、第88頁）；由
    此可知，抗告人公司之營運及財務會計等事項，均由許金鵬
    及配偶周文惠管理並為決策無訛；再111年3月10日由抗告人
    公司所有聯邦銀行苓雅分行活儲帳戶匯出之「暫付股利」，
    金額合計2400萬元，該金額頗高，抗告人亦未提出證據以說
    明暫發股利予部分股東之理由；再考量公司股利發放本涉及
    公司營運及財務狀況，相對人既為抗告人之股東，其對此既
    有疑義，並檢具前開事證，且敘明理由，向本院聲請選派檢
    查人以檢查附表所示檢查事項，應有必要，原裁定所認，並
    無違誤。
　㈣抗告人另主張相對人前於111年5月9日向崴盛公司請求提供財
    產文件、帳簿、表冊等資料供其閱覽，顯係行使監察權，相
    對人應向抗告人改選後之董事許金鵬行使，而非向崴盛公司
    行使，原裁定以崴盛公司未提供相關財產文件等資料供相對
    人查閱，而認本件有聲請之必要，顯與法未合等語，然細繹
    公司法第245條第1項之規定，並不以股東向公司請求提供業
    務帳目、財產情形、特定事項、特定交易文件及紀錄閱覽，
    經公司拒絕為前提要件，縱相對人向公司股東崴盛公司請求
    提供無結果，亦無礙相對人依公司法第245條第1項規定，行
    使少數股東聲請法院選派檢查人之聲請權限；況抗告人於原
    審及本院均已陳明拒絕提供。從而，抗告人前開主張，難認
    有據，不予採認。
四、綜上所述，相對人聲請選派檢查人為有理由，原審所認並無
    違誤，抗告意旨指摘原裁定不當，並求予廢棄，為無理由，
    應予駁回。
五、據上論結，本件抗告為無理由，依非訟事件法第21條第2項
    、第46條，民事訴訟法第495條之1第1項、第449條第1項、
    第95條、第78條，裁定如主文。　
中　　華　　民　　國　　111 　年　　11　　月　　 9　　日
             民事第五庭審判長法  官  秦慧君
　　　　　　　　　           法　官　王耀霆
　　　　　　　　　           法  官  賴寶合
正本係照原本作成。
如對本裁定再為抗告，僅得以適用法規顯有錯誤為理由，並應於
收受後10日內委任律師為訴訟代理人向本院提出再抗告狀，及繳
納再抗告費新臺幣1,000元。
中　　華　　民　　國　　111 　年　　11　　月　　  9 　日
                             書記官　王珮樺
附表：　　　　　　　　　　　　　　　　
編號 項目 1 110年及111年迄今之資產負債表、損益表、現金流量表、股東權益變動表。 2 自110年1月1日迄今之新臺幣100萬元以上之支出憑證、傳票暨相關廠商憑單或合約。 3 自110年1月1日迄今相對人之銀行帳戶往來明細表。